臺灣高等法院刑事判決
109年度上易字第989號
上  訴  人  
即  被  告  林秀龍



上列上訴人因偽造文書案件，不服臺灣桃園地方法院108年度審
易字第2982號，中華民國109年3月6日第一審判決（起訴案號：
臺灣桃園地方檢察署108年度偵字第30385號），提起上訴，本院
判決如下：
    主  文
上訴駁回。
    事  實
一、林秀龍於民國108年4月13日15時52分，騎乘其向張奎尹借得
    、由黃菊枝所有之車牌號碼000-000號普通輕型機車，行經
    桃園市龍潭區双連街529巷口，與許晉源所駕駛之車牌號碼0
    00-0000號自用小客車發生碰撞（許晉源未受傷），詎林秀
    龍因斯時經通緝，其為免遭警緝獲，基於偽造署押之犯意，
    於同日16時29分，在上址偽稱係「林禮宏」接受酒測，並冒
    用「林禮宏」之名義，於酒精濃度檢測單（序號：085751D
    ，酒測值為O）受測者欄位偽造「林禮宏」之署名1 枚，足
    生損害於林禮宏及警察機關舉發交通違規、偵辦案件之正確
    性。嗣經警事後察覺林秀龍所提供之「林禮宏」資料有異，
    循線追查而查知上情。
二、案經桃園市政府警察局龍潭分局報告臺灣桃園地方檢察署檢
    察官偵查起訴。
    理  由
一、證據能力
　  按被告以外之人於審判外之言詞或書面陳述，除法律有規定
    者外，不得作為證據。被告以外之人於審判外之陳述，雖不
    符同法第159條之1至第159條之4之規定，而經當事人於審判
    程序同意作為證據，法院審酌該言詞陳述或書面陳述作成時
    之情況，認為適當者，亦得為證據；當事人、代理人或辯護
    人於法院調查證據時，知有第159條第1項不得為證據之情形
    ，而未於言詞辯論終結前聲明異議者，視為有前項之同意，
    刑事訴訟法第159條第1項、第159條之5第1項、第2項分別定
    有明文。查本案下述據以認定上訴人即被告林秀龍犯罪之供
    述證據，檢察官、被告於本院準備程序及審理時均未爭執其
    證據能力，且迄於言詞辯論終結前均未聲明異議（見本院卷
    第79至80頁、第94至97頁），審酌該等言詞陳述或書面作成
    時之情況並無違法、不當或顯不可信之狀況，依刑事訴訟法
    第159條之5第2項之規定，均有證據能力；又下列所引用之
    非供述證據，核均無證據證明係公務員違背法定程序所取得
    ，或有其他不得作為證據之情形，且與被告犯行之認定具關
    聯性，依刑事訴訟法第158條之4規定之反面解釋及同法第15
    9條之4之規定，應認均有證據能力，而得採為判決之基礎。
二、上揭事實，業據被告於警詢、偵訊、原審、本院審理時均坦
    承不諱（見108年度偵字第30385號卷第9至11頁、第157至15
    8頁、原審卷第68、73頁、本院卷第78、97頁），核與證人
    許晉源、張奎尹分別於警詢時之證述相符（見108年度偵字
    第30385號卷第29至33頁、第45至49頁），並有酒精濃度檢
    測單（見108年度偵字第30385號卷第65頁）、VME-059號機
    車車籍資料、機車駕駛人資料（見108年度偵字第30385號卷
    第67、69頁）、交通大隊龍潭分隊道路交通事故現場測繪紀
    錄表（草圖）、道路交通事故現場圖、道路交通事故調查表
    (一)(二)、現場及車損照片、監視器錄影畫面翻拍照片（見
    108年度偵字第30385號卷第79至85頁、第87至124頁）在卷
    可佐，被告上開任意性自白與事證相符而足採信。本案事證
    明確，被告犯行洵堪認定。
三、法律適用
㈠按刑法上所謂偽造文書，以無製作權之人製作他人名義之文書
  為要件（最高法院95年度台非字第14號判決意旨參照）。又刑
  法第217條所稱之「偽造署押」，係指行為人冒用本人名義在
  文件上署名或為民法第3條第3項所稱指印之類似署名行為（最
  高法院80年度台非字第277號判決意旨法律見解同可參照），
  故倘行為人以署名之意，於文件上署名，且該署名僅在表示署
  名者個人身分，以作為人格同一性之證明，除此之外，再無任
  何其他用意者，即係刑法上所稱之「署押」；然若於作為人格
  同一性之證明之外，尚有其他法律上之用意（例如表示收受某
  物之用意而成為收據之性質、表示對於某事項為同意之用意證
  明）者，即應該當刑法上之「文書」。
㈡查被告於酒精濃度檢測單受測者欄位偽造「林禮宏」署名之用
  意，僅向警偽稱其身分，應僅成立偽造署押。是核被告所為，
  係犯刑法第217條第1項之偽造署押罪。
㈢被告前於104年間因施用毒品案件，經原審法院以104年度審簡
  字第892號判決各判處有期徒刑6月、6月，應執行有期徒刑11
  月確定，於106年2月24日執行完畢，有本院被告前案紀錄表在
  卷可按，其於徒刑執行完畢後，5年內故意再犯本件有期徒刑
  以上之罪，固為累犯。惟其前案所涉罪名異於本案罪名，由犯
  罪情節、不法內涵等節觀之，要屬有別，參酌司法院大法官釋
  字第775號解釋意旨並審酌上情，爰不予加重其刑。
㈣被告固上訴主張：被告於偵查機關未發覺前即向偵查單位坦承
  所有犯行及事發經過，應符合自首要件，請依刑法第62條前段
  規定減輕其刑；警察108年10月1日一來桃園監獄跟我問車禍的
  事，我就把所有的狀況跟他講，把目的跟原因都跟他講，警察
  問我是不是我那天發生車禍，我用林禮宏名義簽名，我當下就
  承認等語（見本院卷第23、78頁）。然按刑法第62條所稱自首
  ，係以犯人在其犯罪未發覺前，向該管公務員自承犯罪而受裁
  判者而言。苟職司犯罪偵查之公務員已知悉犯罪事實及犯罪嫌
  疑人後，犯罪嫌疑人始向之坦承犯行者，為自白，並非自首。
  又所謂發覺，不以有偵查犯罪之機關或人員確知其人犯罪無誤
  為必要，僅須有確切之根據得為合理之可疑者，亦屬發覺（最
  高法院107 年度台上字第3804號判決意旨參照）。經查，被告
  固於108年10月1日在桃園監獄接受警詢時坦承本案偽造署押犯
  行（見108年度偵字第30385號卷第9至11頁），然員警係先察
  覺「林禮宏」資料有異，依機車車籍資料及被告108年4月13日
  於上開事故現場之照片（見108年度偵字第17072號卷第47頁）
  循線追查，並於108年9月25日至新竹監獄詢問證人張奎尹並提
  供上開照片供其指認，進而發現係被告涉嫌本案犯行，有證人
  張奎尹108年9月25日警詢筆錄附卷可憑（見108年度偵字第303
  85號卷第29至33頁），從而，員警據此確切之根據，已可合理
  懷疑被告涉有本案偽造署押罪嫌，已屬發覺被告犯罪，故被告
  嗣後於108年10月1日警詢時雖向警坦承本案偽造署押犯行，亦
  僅屬自白，而非自首。被告主張符合自首規定云云，並非可採
  。　　
四、上訴駁回之理由
㈠原審審理結果，因認被告犯偽造署押罪事證明確，審酌被告為
  避免遭緝獲，冒用他人之名義及偽造署押，除無端耗費刑事司
  法追訴資源外，更足以使被害人本人無辜受累，自應予非難，
  暨其犯後坦承犯行、智識程度、生活狀況及素行等一切情狀，
  量處有期徒刑3月，如易科罰金以新臺幣1,000元折算1日；並
  敘明被告於酒精濃度檢測單上偽造之「林禮宏」署名1 枚，屬
  法律規定應沒收之物，不問屬於犯人與否，應依刑法第219 條
  規定宣告沒收。核其認事用法，均無違誤，量刑亦屬妥適。
㈡被告提起上訴除以前詞主張符合刑法第62條自首規定外，並主
  張被告於警詢、偵查及原審均坦承不諱，實屬自白，其不應依
  累犯加重，希望從輕量刑，判輕一點等語（見本院卷第23、78
  、94頁）。
㈢然查：被告不符合自首規定，業經論述如前，是被告上訴指摘
  原判決未依刑法62條自首規定減輕其刑為不當云云，難認有據
  ；又原判決經裁量後並未依刑法第47條累犯規定加重其刑，業
  經原判決於理由內記載明確（見原審判決書第2頁），被告上
  訴主張不應依累犯加重云云，容屬誤認；又按量刑輕重，屬為
  裁判之法院得依職權自由裁量之事項，苟其量刑已以行為人之
  責任為基礎，並斟酌刑法第57條各款所列情狀，在法定刑度內
  ，酌量科刑，無顯然失當或違反公平、比例及罪刑相當原則者
  ，亦無偏執一端，致明顯失出失入情形，即不得指為違法。原
  判決量刑已斟酌被告犯罪情節、犯後態度、智識程度等一切情
  狀，而為刑之量定，並未逾越法定刑度，亦未濫用自由裁量之
  權限，與被告之罪責相當，並無輕重失衡，顯然過重情形，核
  屬原審法院量刑職權之適法行使，被告執前開情詞提起上訴，
  認量刑過重，指摘原判決不當，係對原判決就刑之量定已審酌
  之事項，再為爭執，尚非可採。
㈣綜上，被告執前揭各詞詞提起上訴主張適用自首規定從輕量刑
  ，均無理由，應予駁回。
據上論斷，應依刑事訴訟法第368條，判決如主文。
本案經檢察官林鈺瀅提起公訴，檢察官吳慧蘭到庭執行職務。
中　　華　　民　　國　　109 　年　　7 　　月　　30　　日
                  刑事第十八庭  審判長法  官  吳炳桂
                                      法  官  何俏美
                                      法  官  葉乃瑋
以上正本證明與原本無異。
不得上訴。
                                      書記官  程欣怡
中　　華　　民　　國　　109 　年　　7 　　月　　30　　日
附錄：本案論罪科刑法條全文　　　　　　　　　　　　　　　
刑法第217條
偽造印章、印文或署押，足以生損害於公眾或他人者，處3 年以
下有期徒刑。
盜用印章、印文或署押，足以生損害於公眾或他人者，亦同。